臺灣高雄地方法院民事裁定　八十九年度訴字第二九六二號
　　原　　　告　　交通部台灣區國道新建工程局
　　法定代理人　　乙○○
　　法定代理人　　甲○○
右當事人間聲請債務人異議之訴事件，本院裁定如左：
　　主　　　文
本件於兩造就系爭工程材料部分債權債務關係之仲裁程序終結前，停止訴訟程序。
　　理　　　由
一、按「訴訟全部或一部之裁判，以他訴訟之法律關係是否成立為據者，法院得在他
　　訴訟終結前，以裁定停止訴訟程序。前項規定，於法律關係應由法院以外之機關
    ，確定其是否成立者準用之。」民事訴訟法第一百八十二條定有明文。
二、本件原告主張系爭工程依有關物調款計算辦法核算結果，「材料部分」之物調款
    有超付五十六萬零八百五十五元，並主張抵銷，遂起訴請求撤銷被告聲請之本院
    八十九年度執字第三三八五五號清償債務強制執行程序。被告則辯稱系爭原告主
    張抵銷之債權是否存在，應依系爭工程一般規範第5.25條提起仲裁判斷之，其主
    張顯非適法。
三、查(一)系爭工程一般規範第5.25(1)載明「在工程進行或完工後，不論是否違約或合
　　約終止，如工程司與承包商之間，發生有關合約或由合約而引起，或在施工尚有
    任何爭執或歧見時，雙方應立即以誠意磋商解決之。」、第5.25(8)載明「如承包
    商對高工局所做之裁決仍不滿意時，可依下列步驟以書面要求仲裁以解決爭執。
    」等語，準此，兩造就系爭工程發生有關合約或由合約而引起之爭執或歧見成立
    仲裁協議。(二)依仲裁法第一條第一、二項規定「有關現在或將來之爭議，當事人
    得訂立仲裁協議，約定由仲裁人一人或單數之數人成立仲裁庭仲裁之。前項爭議
    ，以依法得和解者為限」，而本件債務人異議之訴之性質，通說認為係形成訴訟
    ，則其訴訟標的係程序上之異議權，並非依法得和解者，是本件異議之訴並非兩
    造得以仲裁解決之爭議。(三)然本件原告異議是否有理由，決諸原告主張抵銷是否
    有理，而原告據以主張之抵銷債權係系爭工程「材料部分」之物調款有超付五十
    六萬零八百五十五元，為被告所否認其債權存在，查兩造關於該債權之爭執係因
    系爭工程合約所致，而兩造就此爭執業於系爭工程一般規範中約定一定之處理程
    序，即一般規範5.25條，而所謂仲裁協議之性質，即當事人拋棄其對於國家行使
    之權利保護請求權，兩造既以契約約定就該債權爭執應進行一定程序而後訴請仲
    裁，則兩造同受限制，而非如原告所稱僅承包商即被告單方面受限制。(四)綜上，
    本件原告異議之訴是否有理由，取決於原告主張之抵銷債權是否存在，然兩造就
    該債權之爭執既有以契約約定一定之處理程序並訴請仲裁，則該抵銷債權即屬應
    由法院以外之機關確定其是否成立者，本院認有停止本件民事訴訟程序之必要。
三、依首開法條，裁定如主文。
中　　　華　　　民　　　國　　九十一　　年　　　三　　　月　　 十二　　 日
　　　　　　　　　　　　　　　　臺灣高雄地方法院民事第六庭
~B法　　　官　楊智守
右正本證明與原本無異。
如不服本裁定，應於送達後十日內，向本院提出抗告狀。
中　　　華　　　民　　　國　　九十一　　年　　　三　　　月　　 十二　　 日
~B法院書記官　劉企萍
